---
title: "Razões em obras de arte"
author: "Allan Inocêncio de Souza Costa"
date: "22 de novembro de 2015"
output:
  html_document:
    theme: spacelab
    toc: true
---
```{r global_options, include=FALSE}
knitr::opts_chunk$set(fig.width=12, fig.height=8, fig.path='img/',
                      echo=FALSE, warning=FALSE, message=FALSE, encoding = "utf-8")
```

```{r}
source("paintings.R")
```

## Introdução

Neste trabalho investigamos a razão entre as dimensões de telas de diversos artistas.

Conforme observado pelo professor [José Antônio Salvador](http://www.dm.ufscar.br/profs/salvador/),
as médias dessas razões para diferentes artistas, em geral, não parecem se aproximar da reverenciada
[razão áurea](http://www.wikiwand.com/en/Golden_ratio), sendo talvez melhor estimadas pelo
[número plástico](https://www.wikiwand.com/en/Plastic_number).

Utilizamos nesse estudo empírico uma [base de dados online](http://www.wga.hu/frames-e.html?/database/download/)
consistindo de um arquivo no formato `xls` que pode ser aberto em qualquer software
que trabalhe com planilhas, como LibreOffice Calc ou Excel. Optamos por utilizar
o software [R](https://www.r-project.org/) para a análise dos dados.

Seguimos o seguinte roteiro simplificado:

1. Pré-processamos os dados e excluímos obras que não possuem informação sobre suas dimensões ou que apresentam tais informações corrompidas.
2. Extraímos as duas dimensões das obras (largura e altura).
3. Calculamos a razão entre as dimensões, sempre considerando a divisão da maior dimensão pela menor.
4. Ignoramos obras com razões maiores que 4.0, uma vez que constatamos que a maioria das obras nessas condições apresentam inconsistências em seus dados, tais como espaços extras que dificultam a extração das dimensões.
5. Calculamos histogramas das razões para facilitar a visualização.

O código fonte com os scripts utilizados para o processsamento dos dados e a criação dessa página está disponível [nesse repositório](https://github.com/allanino/razoes-obras-de-arte).

## Resultados

Apresentamos os resultados na forma de histogramas anotados com a razão média, o número plástico e a razão áurea.

Observamos médias relativamente próximas do número plástico para artistas como Rembrandt, van Gogh, Monet e Degas. Adicionamos alguns comentários específicos para cada histograma quando achamos pertinente.

Primeiro mostramos um histragrama com todas as obras de todos os artistas, após o que apresentamos histogramas de alguns artistas selecionado entre aqueles com maior quantidade de obras na base de dados.

### Todos os artistas

```{r echo=FALSE, results="hide"}
summary <- compute_summary("all")
```

```{r, dpi=200, fig.width=8, fig.height=6}
create_histogram(summary)
```

Observe como obtemos uma grande concentração de valores ao redor do pico em 1,25. Em contrapartida, não temos um pico próximo à razão áurea.

### Harmenszoon van Rijn Rembrandt

```{r echo=FALSE, results="hide"}
summary <- compute_summary("REMBRANDT Harmenszoon van Rijn")
```

```{r, dpi=200, fig.width=8, fig.height=6}
create_histogram(summary)
```

### Vincent van Gogh

```{r echo=FALSE, results="hide"}
summary <- compute_summary("GOGH, Vincent van")
```

```{r, dpi=200, fig.width=8, fig.height=6}
create_histogram(summary)
```

### Albrecht Dürer

```{r echo=FALSE, results="hide"}
summary <- compute_summary("D\xdcRER, Albrecht")
```

```{r, dpi=200, fig.width=8, fig.height=6}
create_histogram(summary)
```

### El Greco

```{r echo=FALSE, results="hide"}
summary <- compute_summary("GRECO, El")
```

```{r, dpi=200, fig.width=8, fig.height=6}
create_histogram(summary)
```

### Claude Monet

```{r echo=FALSE, results="hide"}
summary <- compute_summary("MONET, Claude")
```

```{r, dpi=200, fig.width=8, fig.height=6}
create_histogram(summary)
```

### Lucas the Elcer Cranach

```{r echo=FALSE, results="hide"}
summary <- compute_summary("CRANACH, Lucas the Elder")
```

```{r, dpi=200, fig.width=8, fig.height=6}
create_histogram(summary)
```

### Francisco de Goya y Lucientes

```{r echo=FALSE, results="hide"}
summary <- compute_summary("GOYA Y LUCIENTES, Francisco de")
```

```{r, dpi=200, fig.width=8, fig.height=6}
create_histogram(summary)
```

### Paul Gaughin

```{r echo=FALSE, results="hide"}
summary <- compute_summary("GAUGUIN, Paul")
```

```{r, dpi=200, fig.width=8, fig.height=6}
create_histogram(summary)
```

### Edgar Degas

```{r echo=FALSE, results="hide"}
summary <- compute_summary("DEGAS, Edgar")
```

```{r, dpi=200, fig.width=8, fig.height=6}
create_histogram(summary)
```

### Sandro Botticelli

```{r echo=FALSE, results="hide"}
summary <- compute_summary("BOTTICELLI, Sandro")
```

```{r, dpi=200, fig.width=8, fig.height=6}
create_histogram(summary)
```

Temos aqui um artista que aparentemente utilizou a razão áurea no dimensionamento de suas obras.

### Caravaggio

```{r echo=FALSE, results="hide"}
summary <- compute_summary("CARAVAGGIO")
```

```{r, dpi=200, fig.width=8, fig.height=6}
create_histogram(summary)
```
